---
title: "Sleep quality and health outcomes in patients with sarcobesity - Linear Regressions"
author: "Saulo Gil"
date: "2026-03-01"
output: html_document
---

```{r setup, include=FALSE}
knitr::opts_chunk$set(echo = TRUE)
```

## Pacotes utilizados
```{r warning=FALSE}
library(dplyr)
library(readxl)
library(skimr)
library(gtsummary)
```

## Carregar os dados
Carrega planilha do excel com dados.

```{r warning=FALSE}
df <- 
  read_excel("data/df_sarcobesidade.xlsx", 
    col_types = c("text", "text", "numeric", 
        "numeric", "numeric", "numeric", 
        "numeric", "numeric", "numeric", 
        "numeric", "numeric", "numeric", 
        "numeric", "numeric", "numeric", 
        "numeric", "numeric", "numeric", 
        "numeric", "numeric", "numeric", 
        "numeric", "numeric", "numeric", 
        "numeric", "numeric", "numeric", 
        "numeric", "numeric", "numeric", 
        "numeric", "numeric", "numeric", 
        "numeric", "numeric", "numeric", 
        "numeric", "numeric"))
```

## Estatísticas descritivas

Verifica dados descritivos.

```{r warning=FALSE}
skim(df)
```
## Ajustando dados categóricos

```{r}
df <- 
  df |> 
  mutate(
    gender_male = as.factor(gender_male),
    diabetes = as.factor(diabetes),
    dislipidemia = as.factor(dislipidemia),
    hypertension = as.factor(hypertension),
    psychiatric_diseases = as.factor(psychiatric_diseases),
    rheumatic_diseases = as.factor(rheumatic_diseases),
    osteopenia = as.factor(osteopenia),
  )

skim(df)

```





## Modelos - Regressão linear

Os modelos são apresentados sem e com ajuste;

Os ajustes foram:

 - Idade como variável continua;
 
 - sexo (feminino e masculino);
 
 - Índice de massas corporal (IMC) como variável continua;
 
 - Diabetes do tipo II (Sim ou Não);
 
 - Doenças psiquiatras (Sim ou Não);
 
 - Doença reumática (Sim ou Não);
 
 - Hipertensão arterial (Sim ou Não);

## psqi_score vs `hgs_maior` - Regressão linear sem ajuste
```{r warning=FALSE}
model_crude <- lm(formula = psqi_score ~ hgs_maior,
                  data = df)

tbl_regression(model_crude,
               pvalue_fun = label_style_pvalue(digits = 3)) |> 
  bold_p(t = 0.05) |>
  bold_labels() 
```

## psqi_score vs `hgs_maior` - Regressão linear com ajuste
```{r warning=FALSE}
model_adj <- lm(formula = psqi_score ~ hgs_maior + 
                  gender_male + 
                  bmi + 
                  diabetes + 
                  hypertension + 
                  psychiatric_diseases +  
                  rheumatic_diseases,
                data = df) 

tbl_regression(model_adj,
               pvalue_fun = label_style_pvalue(digits = 3)) |> 
  bold_p(t = 0.05) |>
  bold_labels() 
```

## psqi_score vs `waist_circunference` - Regressão linear sem ajuste
```{r warning=FALSE}
model_crude <- lm(formula = psqi_score ~ waist_circunference,
                  data = df)

tbl_regression(model_crude,
               pvalue_fun = label_style_pvalue(digits = 3)) |> 
  bold_p(t = 0.05) |>
  bold_labels() 
```

## psqi_score vs `waist_circunference` - Regressão linear com ajuste
```{r warning=FALSE}
model_adj <- lm(formula = psqi_score ~ waist_circunference + 
                  gender_male + 
                  bmi + 
                  diabetes + 
                  hypertension + 
                  psychiatric_diseases +  
                  rheumatic_diseases,
                data = df) 

tbl_regression(model_adj,
               pvalue_fun = label_style_pvalue(digits = 3)) |> 
  bold_p(t = 0.05) |>
  bold_labels()
```

## psqi_score vs `percentual_fat_mass` - Regressão linear sem ajuste
```{r warning=FALSE}
model_crude <- lm(formula = psqi_score ~ percentual_fat_mass,
                  data = df)

tbl_regression(model_crude,
               pvalue_fun = label_style_pvalue(digits = 3)) |> 
  bold_p(t = 0.05) |>
  bold_labels() 
```

## psqi_score vs `percentual_fat_mass` - Regressão linear com ajuste
```{r warning=FALSE}
model_adj <- lm(formula = psqi_score ~ percentual_fat_mass + 
                  gender_male + 
                  bmi + 
                  diabetes + 
                  hypertension + 
                  psychiatric_diseases +  
                  rheumatic_diseases,
                data = df) 

tbl_regression(model_adj,
               pvalue_fun = label_style_pvalue(digits = 3)) |> 
  bold_p(t = 0.05) |>
  bold_labels()
```

## psqi_score vs `trunk_fat_mass` - Regressão linear sem ajuste
```{r warning=FALSE}
model_crude <- lm(formula = psqi_score ~ trunk_fat_mass,
                  data = df)

tbl_regression(model_crude,
               pvalue_fun = label_style_pvalue(digits = 3)) |> 
  bold_p(t = 0.05) |>
  bold_labels() 
```

## psqi_score vs `trunk_fat_mass` - Regressão linear com ajuste
```{r warning=FALSE}
model_adj <- lm(formula = psqi_score ~ trunk_fat_mass + 
                  gender_male + 
                  bmi + 
                  diabetes + 
                  hypertension + 
                  psychiatric_diseases +  
                  rheumatic_diseases,
                data = df) 

tbl_regression(model_adj,
               pvalue_fun = label_style_pvalue(digits = 3)) |> 
  bold_p(t = 0.05) |>
  bold_labels()
```

## psqi_score vs `total_fat_mass` - Regressão linear sem ajuste
```{r warning=FALSE}
model_crude <- lm(formula = psqi_score ~ total_fat_mass,
                  data = df)

tbl_regression(model_crude,
               pvalue_fun = label_style_pvalue(digits = 3)) |> 
  bold_p(t = 0.05) |>
  bold_labels() 
```

## psqi_score vs `total_fat_mass` - Regressão linear com ajuste
```{r warning=FALSE}
model_adj <- lm(formula = psqi_score ~ total_fat_mass + 
                  gender_male + 
                  bmi + 
                  diabetes + 
                  hypertension + 
                  psychiatric_diseases +  
                  rheumatic_diseases,
                data = df) 

tbl_regression(model_adj,
               pvalue_fun = label_style_pvalue(digits = 3)) |> 
  bold_p(t = 0.05) |>
  bold_labels()
```

## psqi_score vs `vat_mass` - Regressão linear sem ajuste
```{r warning=FALSE}
model_crude <- lm(formula = psqi_score ~ vat_mass,
                  data = df)

tbl_regression(model_crude,
               pvalue_fun = label_style_pvalue(digits = 3)) |> 
  bold_p(t = 0.05) |>
  bold_labels() 
```

## psqi_score vs `vat_mass` - Regressão linear com ajuste
```{r warning=FALSE}
model_adj <- lm(formula = psqi_score ~ vat_mass + 
                  gender_male + 
                  bmi + 
                  diabetes + 
                  hypertension + 
                  psychiatric_diseases +  
                  rheumatic_diseases,
                data = df) 

tbl_regression(model_adj,
               pvalue_fun = label_style_pvalue(digits = 3)) |> 
  bold_p(t = 0.05) |>
  bold_labels()
```

## psqi_score vs `vat_area` - Regressão linear sem ajuste
```{r warning=FALSE}
model_crude <- lm(formula = psqi_score ~ vat_area,
                  data = df)

tbl_regression(model_crude,
               pvalue_fun = label_style_pvalue(digits = 3)) |> 
  bold_p(t = 0.05) |>
  bold_labels() 
```

## psqi_score vs `vat_area` - Regressão linear com ajuste
```{r warning=FALSE}
model_adj <- lm(formula = psqi_score ~ vat_area + 
                  gender_male + 
                  bmi + 
                  diabetes + 
                  hypertension + 
                  psychiatric_diseases +  
                  rheumatic_diseases,
                data = df) 

tbl_regression(model_adj,
               pvalue_fun = label_style_pvalue(digits = 3)) |> 
  bold_p(t = 0.05) |>
  bold_labels()
```

## psqi_score vs `total_lean_mass` - Regressão linear sem ajuste
```{r warning=FALSE}
model_crude <- lm(formula = psqi_score ~ total_lean_mass,
                  data = df)

tbl_regression(model_crude,
               pvalue_fun = label_style_pvalue(digits = 3)) |> 
  bold_p(t = 0.05) |>
  bold_labels() 
```

## psqi_score vs `total_lean_mass` - Regressão linear com ajuste
```{r warning=FALSE}
model_adj <- lm(formula = psqi_score ~ total_lean_mass + 
                  gender_male + 
                  bmi + 
                  diabetes + 
                  hypertension + 
                  psychiatric_diseases +  
                  rheumatic_diseases,
                data = df) 

tbl_regression(model_adj,
               pvalue_fun = label_style_pvalue(digits = 3)) |> 
  bold_p(t = 0.05) |>
  bold_labels()
```

## psqi_score vs `appendicular_lean_mass` - Regressão linear sem ajuste
```{r warning=FALSE}
model_crude <- lm(formula = psqi_score ~ appendicular_lean_mass,
                  data = df)

tbl_regression(model_crude,
               pvalue_fun = label_style_pvalue(digits = 3)) |> 
  bold_p(t = 0.05) |>
  bold_labels() 
```

## psqi_score vs `appendicular_lean_mass` - Regressão linear com ajuste
```{r warning=FALSE}
model_adj <- lm(formula = psqi_score ~ appendicular_lean_mass + 
                  gender_male + 
                  bmi + 
                  diabetes + 
                  hypertension + 
                  psychiatric_diseases +  
                  rheumatic_diseases,
                data = df) 

tbl_regression(model_adj,
               pvalue_fun = label_style_pvalue(digits = 3)) |> 
  bold_p(t = 0.05) |>
  bold_labels()
```

## psqi_score vs `appendicular_lean_mass/bmi` - Regressão linear sem ajuste
```{r warning=FALSE}
model_crude <- lm(formula = psqi_score ~ `appendicular_lean_mass/bmi`,
                  data = df)

tbl_regression(model_crude,
               pvalue_fun = label_style_pvalue(digits = 3)) |> 
  bold_p(t = 0.05) |>
  bold_labels() 
```

## psqi_score vs `appendicular_lean_mass/bmi` - Regressão linear com ajuste
```{r warning=FALSE}
model_adj <- lm(formula = psqi_score ~ `appendicular_lean_mass/bmi` + 
                  gender_male + 
                  bmi + 
                  diabetes + 
                  hypertension + 
                  psychiatric_diseases +  
                  rheumatic_diseases,
                data = df) 

tbl_regression(model_adj,
               pvalue_fun = label_style_pvalue(digits = 3)) |> 
  bold_p(t = 0.05) |>
  bold_labels()
```

## psqi_score vs `gai_score` - Regressão linear sem ajuste
```{r warning=FALSE}
model_crude <- lm(formula = psqi_score ~ gai_score,
                  data = df)

tbl_regression(model_crude,
               pvalue_fun = label_style_pvalue(digits = 3)) |> 
  bold_p(t = 0.05) |>
  bold_labels() 
```

## psqi_score vs `gai_score` - Regressão linear com ajuste
```{r warning=FALSE}
model_adj <- lm(formula = psqi_score ~ gai_score + 
                  gender_male + 
                  bmi + 
                  diabetes + 
                  hypertension + 
                  psychiatric_diseases +  
                  rheumatic_diseases,
                data = df) 

tbl_regression(model_adj,
               pvalue_fun = label_style_pvalue(digits = 3)) |> 
  bold_p(t = 0.05) |>
  bold_labels()
```

## psqi_score vs `gds_score` - Regressão linear sem ajuste
```{r warning=FALSE}
model_crude <- lm(formula = psqi_score ~ gds_score,
                  data = df)

tbl_regression(model_crude,
               pvalue_fun = label_style_pvalue(digits = 3)) |> 
  bold_p(t = 0.05) |>
  bold_labels() 
```

## psqi_score vs `gds_score` - Regressão linear com ajuste
```{r warning=FALSE}
model_adj <- lm(formula = psqi_score ~ gds_score + 
                  gender_male + 
                  bmi + 
                  diabetes + 
                  hypertension + 
                  psychiatric_diseases +  
                  rheumatic_diseases,
                data = df) 

tbl_regression(model_adj,
               pvalue_fun = label_style_pvalue(digits = 3)) |> 
  bold_p(t = 0.05) |>
  bold_labels()
```

## psqi_score vs `physical_domain` - Regressão linear sem ajuste
```{r warning=FALSE}
model_crude <- lm(formula = psqi_score ~ physical_domain,
                  data = df)

tbl_regression(model_crude,
               pvalue_fun = label_style_pvalue(digits = 3)) |> 
  bold_p(t = 0.05) |>
  bold_labels() 
```

## psqi_score vs `physical_domain` - Regressão linear com ajuste
```{r warning=FALSE}
model_adj <- lm(formula = psqi_score ~ physical_domain + 
                  gender_male + 
                  bmi + 
                  diabetes + 
                  hypertension + 
                  psychiatric_diseases +  
                  rheumatic_diseases,
                data = df) 

tbl_regression(model_adj,
               pvalue_fun = label_style_pvalue(digits = 3)) |> 
  bold_p(t = 0.05) |>
  bold_labels()
```

## psqi_score vs `mental_domain` - Regressão linear sem ajuste
```{r warning=FALSE}
model_crude <- lm(formula = psqi_score ~ mental_domain,
                  data = df)

tbl_regression(model_crude,
               pvalue_fun = label_style_pvalue(digits = 3)) |> 
  bold_p(t = 0.05) |>
  bold_labels() 
```

## psqi_score vs `mental_domain` - Regressão linear com ajuste
```{r warning=FALSE}
model_adj <- lm(formula = psqi_score ~ mental_domain + 
                  gender_male + 
                  bmi + 
                  diabetes + 
                  hypertension + 
                  psychiatric_diseases +  
                  rheumatic_diseases,
                data = df) 

tbl_regression(model_adj,
               pvalue_fun = label_style_pvalue(digits = 3)) |> 
  bold_p(t = 0.05) |>
  bold_labels()
```

## psqi_score vs `hba1c` - Regressão linear sem ajuste
```{r warning=FALSE}
model_crude <- lm(formula = psqi_score ~ hba1c,
                  data = df)

tbl_regression(model_crude,
               pvalue_fun = label_style_pvalue(digits = 3)) |> 
  bold_p(t = 0.05) |>
  bold_labels() 
```

## psqi_score vs `hba1c` - Regressão linear com ajuste
```{r warning=FALSE}
model_adj <- lm(formula = psqi_score ~ hba1c + 
                  gender_male + 
                  bmi + 
                  diabetes + 
                  hypertension + 
                  psychiatric_diseases +  
                  rheumatic_diseases,
                data = df) 

tbl_regression(model_adj,
               pvalue_fun = label_style_pvalue(digits = 3)) |> 
  bold_p(t = 0.05) |>
  bold_labels()
```

## psqi_score vs `glucose` - Regressão linear sem ajuste
```{r warning=FALSE}
model_crude <- lm(formula = psqi_score ~ glucose,
                  data = df)

tbl_regression(model_crude,
               pvalue_fun = label_style_pvalue(digits = 3)) |> 
  bold_p(t = 0.05) |>
  bold_labels() 
```

## psqi_score vs `glucose` - Regressão linear com ajuste
```{r warning=FALSE}
model_adj <- lm(formula = psqi_score ~ glucose + 
                  gender_male + 
                  bmi + 
                  diabetes + 
                  hypertension + 
                  psychiatric_diseases +  
                  rheumatic_diseases,
                data = df) 

tbl_regression(model_adj,
               pvalue_fun = label_style_pvalue(digits = 3)) |> 
  bold_p(t = 0.05) |>
  bold_labels()
```

## psqi_score vs `insulin` - Regressão linear sem ajuste
```{r warning=FALSE}
model_crude <- lm(formula = psqi_score ~ insulin,
                  data = df)

tbl_regression(model_crude,
               pvalue_fun = label_style_pvalue(digits = 3)) |> 
  bold_p(t = 0.05) |>
  bold_labels() 
```

## psqi_score vs `insulin` - Regressão linear com ajuste
```{r warning=FALSE}
model_adj <- lm(formula = psqi_score ~ insulin + 
                  gender_male + 
                  bmi + 
                  diabetes + 
                  hypertension + 
                  psychiatric_diseases +  
                  rheumatic_diseases,
                data = df) 

tbl_regression(model_adj,
               pvalue_fun = label_style_pvalue(digits = 3)) |> 
  bold_p(t = 0.05) |>
  bold_labels()
```

## psqi_score vs `homa_ir` - Regressão linear sem ajuste
```{r warning=FALSE}
model_crude <- lm(formula = psqi_score ~ homa_ir,
                  data = df)

tbl_regression(model_crude,
               pvalue_fun = label_style_pvalue(digits = 3)) |> 
  bold_p(t = 0.05) |>
  bold_labels() 
```

## psqi_score vs `homa_ir` - Regressão linear com ajuste
```{r warning=FALSE}
model_adj <- lm(formula = psqi_score ~ homa_ir + 
                  gender_male + 
                  bmi + 
                  diabetes + 
                  hypertension + 
                  psychiatric_diseases +  
                  rheumatic_diseases,
                data = df) 

tbl_regression(model_adj,
               pvalue_fun = label_style_pvalue(digits = 3)) |> 
  bold_p(t = 0.05) |>
  bold_labels()
```

## psqi_score vs `auc_insulin` - Regressão linear sem ajuste
```{r warning=FALSE}
model_crude <- lm(formula = psqi_score ~ auc_insulin,
                  data = df)

tbl_regression(model_crude,
               pvalue_fun = label_style_pvalue(digits = 3)) |> 
  bold_p(t = 0.05) |>
  bold_labels() 
```

## psqi_score vs `auc_insulin` - Regressão linear com ajuste
```{r warning=FALSE}
model_adj <- lm(formula = psqi_score ~ auc_insulin + 
                  gender_male + 
                  bmi + 
                  diabetes + 
                  hypertension + 
                  psychiatric_diseases +  
                  rheumatic_diseases,
                data = df) 

tbl_regression(model_adj,
               pvalue_fun = label_style_pvalue(digits = 3)) |> 
  bold_p(t = 0.05) |>
  bold_labels()
```

## psqi_score vs `auc_ppc` - Regressão linear sem ajuste
```{r warning=FALSE}
model_crude <- lm(formula = psqi_score ~ auc_ppc,
                  data = df)

tbl_regression(model_crude,
               pvalue_fun = label_style_pvalue(digits = 3)) |> 
  bold_p(t = 0.05) |>
  bold_labels() 
```

## psqi_score vs `auc_ppc` - Regressão linear com ajuste
```{r warning=FALSE}
model_adj <- lm(formula = psqi_score ~ auc_ppc + 
                  gender_male + 
                  bmi + 
                  diabetes + 
                  hypertension + 
                  psychiatric_diseases +  
                  rheumatic_diseases,
                data = df) 

tbl_regression(model_adj,
               pvalue_fun = label_style_pvalue(digits = 3)) |> 
  bold_p(t = 0.05) |>
  bold_labels()
```

## psqi_score vs `auc_glicose` - Regressão linear sem ajuste
```{r warning=FALSE}
model_crude <- lm(formula = psqi_score ~ auc_glicose,
                  data = df)

tbl_regression(model_crude,
               pvalue_fun = label_style_pvalue(digits = 3)) |> 
  bold_p(t = 0.05) |>
  bold_labels() 
```

## psqi_score vs `auc_glicose` - Regressão linear com ajuste
```{r warning=FALSE}
model_adj <- lm(formula = psqi_score ~ auc_glicose + 
                  gender_male + 
                  bmi + 
                  diabetes + 
                  hypertension + 
                  psychiatric_diseases +  
                  rheumatic_diseases,
                data = df) 

tbl_regression(model_adj,
               pvalue_fun = label_style_pvalue(digits = 3)) |> 
  bold_p(t = 0.05) |>
  bold_labels()
```

